【裁判字號】    90,簡上,183
【裁判日期】    900925
【裁判案由】    清償消費款
【裁判全文】
臺灣高雄地方法院民事判決  九十年度簡上字第一八三號
    上  訴  人  甲○○
    被上訴人    台新國際商業銀行股份有限公司
    法定代理人  丙○○
    訴訟代理人  乙○○
右當事人間請求清償消費款事件，上訴人對於中華民國八十九年九月二十二日本院高
雄簡易庭八十九年度雄簡字第一三三七號第一審民事簡易判決提起上訴，本院判決如
左：
    主      文
上訴駁回。
第二審訴訟費用由上訴人負擔。
    事      實
甲、上訴人方面：
  一、聲明：（一）原判決廢棄。（二）被上訴人在第一審之訴駁回。
  二、陳述：除與原審判決書所載者相同者予以引用外，補稱：
      上訴人並未申辦系爭信用卡，之前向被上訴人所申辦之普卡已經剪斷寄交被上
      訴人公司，不知何人申辦系爭金卡，被上訴人之發卡手續顯有瑕疵。且上訴人
      亦未曾接過被上訴人核發金卡前之確認電話，系爭信用卡簽帳單並非上訴人所
      簽，該帳單亦非上訴人所繳納，上訴人不應負繳納系爭信用卡帳款之責任。
  三、證據：援用原審之立證方法。
乙、被上訴人方面：
  一、聲明：如主文所示。
  二、陳述：除與原審判決書所載相同者予以引用外，補稱：
      上訴人所申辦之系爭信用卡係以電話通知方式申請復卡，且該信用卡消費帳單
      經上訴人指定寄至上訴人之戶籍地址後，亦經上訴人臨櫃繳款，可見系爭信用
      卡消費款確實是上訴人所為，依兩造信用卡契約之約定，上訴人自應給付被上
      訴人系爭信用卡帳款。
  三、證據：援用原審之立證方法，另提出消費明細表、帳單、會員約定條款、信用
      卡催款記錄表、復卡申請記錄表、聯合徵信中心查詢表各一份為證，聲請訊問
      證人黃鴻玲。
    理      由
一、本件被上訴人起訴主張上訴人於民國八十七年九月二十九日向被上訴人申辦卡號
    為0000000000000000號之國際信用卡金卡，依兩造信用卡契約
    之約定，上訴人得在特約商店記帳消費，並應於當期繳款截止日前將消費帳款全
    數繳付被上訴人，如未於繳款截止日前付清當期最低應繳金額，被上訴人除得請
    求自入帳日起至全部應付帳款結清之日止，依日息萬分之五點四七九逐日計算之
    循環利息，並得就未償之消費款項請求百分之三之違約金，如上訴人未於繳款日
    截止前付清當期最低應繳金額達三期以上者，其應付之違約金以三期為上限。詎
    上訴人申辦系爭信用卡後，自八十七年九月二十九日起至八十八年十二月二日止
    ，尚餘消費款項新台幣（下同）十七萬七千四百四十四元未清償，為此爰依兩造
    信用卡契約之約定，訴請上訴人給付十七萬七千四百四十四元，及其中十七萬四
    千四百八十二元部分，自八十八年十二月八日起至清償日止，按日息萬分之五點
    四七九計算之利息，暨依上開請求金額按月息百分之三計算三期之違約金等語。
    上訴人則辯稱，其並未申辦系爭信用卡，系爭消費款亦非其所為，其無須支付該
    筆帳款等語。
二、被上訴人主張上訴人於八十七年九月二十九日向其申辦卡號為00000000
    00000000號之國際信用卡，而與其訂立信用卡契約乙節，為上訴人所否
    認，辯稱該信用卡並非其所申辦等語。
（一）經查，被上訴人主張系爭信用卡係上訴人以電話申請恢復其前已停用之普卡，
      並要求改為金卡乙節，業據提出八十九年九月十七日客戶復卡申請紀錄表所載
      「已確認為本人」等字樣，及上訴人之信用卡申請書中銀行記錄欄所載「要換
      金卡」等語為證。而上訴人前於八十七年七月六日向被上訴人申請卡號000
      0000000000000號國際信用卡普卡，嗣於同年八月十日申請停用
      等情，亦有財團法人聯合徵信中心查詢單一件在卷可憑，且上訴人亦於本院準
      備程序中自承在卷屬實。再查，證人即被上訴人之徵信承辦職員黃鴻玲證稱，
      其承辦系爭信用卡徵信，因系爭信用卡申請前已有普卡之申請資料，故客戶無
      須重新填寫申請書，而以電話與客戶本人聯絡，並確認其個人資料無誤等語。
      由上開各節觀之，上訴人既以電話申請恢復前所停用之普卡，並要求改行核發
      金卡，而被上訴人亦已確認來電之人為本人，且所陳個人資料項目內容無誤，
      可見上訴人申請復卡並要求被上訴人核發系爭信用卡乙事為真，上訴人空言否
      認其曾申請復卡云云，自非可取。故被上訴人上開主張，自堪信為真實。
（二）雖上訴人辯稱系爭信用卡帳款簽帳單並非其所簽等語，並以其在原審當庭書寫
      姓名之字跡為據。惟查，上訴人上開字跡固與卷附簽帳單上筆跡不同，然上述
      信用卡申請書所書寫之上訴人姓名「甲○○」，不論書寫習慣或字跡，均與卷
      附簽帳單上「甲○○」之簽名相符。而上訴人確曾向被上訴人申請上開普卡，
      已敘明如前，則該信用卡申請書是否上訴人本人所親寫，並不影響該信用卡契
      約之法律關係對上訴人本人所發生之效力。況系爭信用卡帳單係寄至上訴人之
      戶籍地址，並陸續自八十七年七月二十三日起至八十八年十一月二十八日止陸
      續繳款共計十二萬七千三百元，此觀之系爭信用卡之消費明細表所載即明。由
      上訴人於本院準備程序中自承其確實住在戶籍地等情觀之，上訴人當無從未發
      現以其名義為收件人之信用卡帳單之理，上訴人所稱其未曾收受系爭信用卡帳
      單云云，實不足採。況系爭信用卡帳款均以現金於金融機構臨櫃繳納，該帳單
      係以上訴人為債務人，則衡諸第三人在無特別情事之下，原則上無由為他人清
      償債務之社會通念，上訴人既未舉證證明有何第三人自行償付上開債務，可見
      上開帳款應係上訴人所自行清償。倘系爭信用卡非經上訴人同意申辦，焉有願
      為他人繳付帳款期間長達年餘、金額達十餘萬元，又未曾向被上訴人表示異議
      之理？綜上所述，益徵系爭信用卡係上訴人同意申辦。縱認系爭信用卡帳款均
      為第三人消費所為，依兩造信用卡約款第十九條第二項第一款之約定，於上訴
      人同意第三人使用系爭信用卡之情形，上訴人仍應負清償該筆消費帳款之責。
      是上訴人辯稱其未使用系爭信用卡云云，亦無從免其給付系爭消費帳款之義務
      。
三、綜上所述，上訴人向被上訴人申請核發系爭信用卡而積欠上開款項未清償，已認
    定如前。是上訴人依兩造信用卡契約之約定，應負給付上開帳款、循環利息及違
    約金之責。被上訴人起訴請求上訴人給付十七萬七千四百四十四元，及其中十七
    萬四千四百八十二元部分，自八十八年十二月八日起至清償日止，按日息萬分之
    五點四七九計算之利息，暨依上開請求金額按月息百分之三計算三期之違約金，
    為有理由，應予准許。是原審所為判命上訴人給付之判決，於法並無不合。上訴
    意旨指摘原判決不當，求予廢棄改判，為無理由，自應駁回其上訴。
據上論結，本件上訴為無理由，依民事訴訟法第四百三十六條之一第三項、第四百四
十九條第一項、第七十八條，判決如主文。
中      華      民      國    九十      年      九      月     二十五   日
                              臺灣高雄地方法院民事第五庭
~B審判長法官  朱玲瑤
~B法      官  黃宏欽
~B法      官  汪怡君
右為正本，係照原本作成。
本判決不得上訴。
中      華      民      國    九十      年      九      月      二十五  日
~B書  記  官  李春慧


司法院資訊處製作；財團法人民間司法改革基金會備份。
